臺灣高雄地方法院民事判決
111年度雄國小字第5號
原      告  黃清吉  

被      告  高雄市政府工務局養護工程處

法定代理人   林志東  
訴訟代理人   李正隆  
             劉書齊  
上列當事人間請求國家賠償事件，本院於民國111年8月31日言
詞辯論終結，判決如下：
    主  文
原告之訴駁回。
訴訟費用新臺幣壹仟元由原告負擔。
    事實及理由
一、按依國家賠償法請求損害賠償時，應先以書面向賠償義務機
    關請求之；賠償義務機關拒絕賠償時，請求權人得提起損害
    賠償之訴，國家賠償法第10條第1 項、第11條第1 項前段分
    別定有明文。本件原告主張被告應負國家賠償責任，曾向被
    告提出書面請求，而經被告函覆拒絕賠償等情，有被告民國
    111 年6 月14日高市工養處四字第11174616000 號函暨所附
    拒絕賠償理由書附卷可憑（見本院卷第13-19頁），堪認原
    告提起本件損害賠償訴訟之程序，合於國家賠償法第10條第
    1項、第11條第1 項前段所定之前置程序，合先敘明。
二、原告主張：原告於109 年3月11日22時32分許，騎乘機車由
    高雄市三民區建國三路轉同盟三路，因該處分隔島(下稱戲
    稱分隔島）損壞，未設置警示燈，造成機車撞擊分隔島致機
    車水箱破裂，原告因而支出機車修復費新臺幣（下同）12,0
    00元，被告為系爭分隔島之維護、管理者，就系爭分隔島之
    維護管理顯有欠缺，致原告發生系爭事故，自應負損害賠償
    責任，原告僅請求被告賠償修復機車費用及精神慰撫金2,00
    0元，共計15,000元，為此依國家賠償法第3 條，提起本訴
    ，並聲明：被告應給付原告15,000元。
三、被告則以：不爭執被告為系爭分隔島之維護管理者，然爭執
    原告有於上開時地發生上開事故，原告主張騎乘之機車撞擊
    系爭分隔島，然原告並無案發時報案資料佐證，亦無相關人
    證、物證，僅原告曾於109年4月8日通報1999專線，被告未
    曾接獲通報系爭分隔島有損害之通報，故原告無法證明其騎
    乘機車受損係系爭分隔島公共設施管理欠缺所致，被告自不
    須負國家賠償責任等語，資為抗辯，並聲明：原告之訴駁回
    。
四、得心證之理由：
  ㈠按公共設施因設置或管理有欠缺，致人民生命、身體、人身
    自由或財產受損害者，國家應負損害賠償責任，國家賠償法
    第3 條第1 項固定有明文。惟所謂公共設施之設置有欠缺，
    係指公共設施建造之初，即存有瑕疵而言；管理有欠缺者，
    係指公共設施建造後未妥善保管，怠為修護致該物發生瑕疵
    而言。又人民依上開規定請求國家賠償時，尚須人民之生命
    、身體或財產所受之損害，與公有公共設施之設置或管理之
    欠缺，具有相當因果關係，始足當之（最高法院95年度台上
    字第923號判決意旨參照）。再民事訴訟如係由原告主張權
    利者，應先由原告負舉證之責，若原告先不能舉證，以證實
    自己主張之事實為真實，則被告就其抗辯事實即令不能舉證
    ，或其所舉證據尚有疵累，亦應駁回原告之請求（最高法院
    100 年度台上字第415號判決意旨參照）。
  ㈡原告主張其於109 年3月11日22時32分許，騎乘機車由高雄市
    三民區建國三路轉同盟三路，因系爭分隔島損壞，未設置警
    示燈，造成其機車撞擊系爭分隔島致受損等情，固提出照片
    及高雄市政府線上即時服務系統（非網路部分）人民陳情案
    件處理聯單為證（見本院卷第55-57頁），然為被告否認，
    並以前揭情詞置辯，是依前開說明，原告應先舉證證明系爭
    分隔島於109年3月11日有損壞之情，且其騎乘之機車係因撞
    擊系爭分隔島而受損，始可謂其對被告有國家賠償請求權存
    在。惟原告提出之照片係109年3月17日及同年4月8日，並無
    系爭事故發生當下或隔日之照片可證明系爭分隔島有損壞之
    情，且原告直至109年4月8日已相隔近1個月後始通報1999，
    顯與常情有違。此外，原告並未提出任何監視錄影畫面或目
    擊證人可資證明原告在上述地點擦撞系爭分隔島致其機車受
    損，且事發至今2年多，亦無調取當時監視器之可能，原告
    於案發近1 個月後備案之片面陳述，自不足以佐證其所述之
    真實性。是原告主張其因系爭分隔島損壞，未設置警示燈，
    造成其騎乘之機車撞擊系爭分隔島損壞乙情，舉證自有未足
    。再者，原告提出系爭分隔島之照片，為109 年3月17日及
    同年4月8日拍攝，關之上開照片，系爭分隔島並無損壞之情
    ，衡情，若系爭分隔島於109年3月11日間確有損壞，原告於
    109年3月17日拍攝之照片，應有新修繕之痕跡，然上開照片
    並無法看出有新修繕之情，是此，本件原告所舉事證，既不
    足以證明其係在系爭分隔島於109年3月11日有損壞之情，且
    其機車係因撞擊系爭分隔島而受損，則其主張被告就管理之
    系爭分隔島管理有欠缺，應依國家賠償法第3 條負賠償責任
    ，而請求被告賠償損失15,000元，即屬無據。
五、綜上所述，原告依國家賠償法第3 條，請求被告給付15,000
    元，為無理由，應予駁回。
六、訴訟費用負擔之依據：民事訴訟法第78條。
中　　華　　民　　國　　111 　年　　9 　　月　　23　　日
                    高雄簡易庭　法　官  張茹棻
以上正本係照原本作成。
民事訴訟法第436條之24第2項：對於本判決之上訴，非以違背法
令為理由，不得為之。
如對本判決上訴，須於判決送達後20日內向本院提出上訴狀，並
須表明原判決所違背之法令及其具體內容與依訴訟資料可認為原
判決有違背法令之具體事實之上訴理由。（均須按他造當事人之
人數附繕本）。
中　　華　　民　　國　　111 　年　　9 　　月　　23　　日
                                書記官  黃振祐